臺灣彰化地方法院刑事判決　　　　　　 96年度交易字第121號
公　訴　人　臺灣彰化地方法院檢察署檢察官
被　　　告　甲○○
上列被告因公共危險案件，經檢察官提起公訴（96年度調偵字第
165 號），本院判決如下：
    主    文
甲○○服用酒類，不能安全駕駛動力交通工具而駕駛，處有期徒
刑伍月，如易科罰金，以新臺幣壹仟元折算壹日，減為有期徒刑
貳月又拾伍日，如易科罰金，以新臺幣壹仟元折算壹日。又因過
失傷害人，處有期徒刑肆月，如易科罰金，以新臺幣壹仟元折算
壹日，減為有期徒刑貳月，如易科罰金，以新臺幣壹仟元折算壹
日。應執行有期徒刑肆月，如易科罰金，以新臺幣壹仟元折算壹
日。
　　犯罪事實
一、甲○○明知未領有適當之駕駛執照，不得駕車，亦明知飲酒
    後會使人產生動作變慢、肢體協調及平衡感變差、思考力與
    判斷力障礙度升高等不能安全駕駛動力交通工具之情形，且
    飲酒後不得駕車亦經政府多年透過報章媒體大力宣傳周知，
    竟仍於民國96年2 月17日21時許，在彰化縣員林鎮某處飲用
    酒類，已至不能安全駕駛動力交通工具之程度，猶然無照駕
    駛車牌號碼NPI-38 5號重型機車，沿彰化縣員林鎮○○里○
    ○○街由西往東方向行駛。甲○○駕車本應注意汽車在同一
    車道行駛時，除擬超越前車外，後車與前車之間應保持隨時
    可以煞停之距離；且汽車行駛時，駕駛人應注意車前狀況及
    兩車併行之間隔，並隨時採取必要之安全措施；又汽車駕駛
    人飲用酒類或其他類似物後其呼氣所含酒精濃度超過每公升
    0 ‧25毫克或血液中酒精濃度超過百分之0 ‧05以上者，不
    得駕車。而依當時天候晴、視距良好、路面無缺陷、無障礙
    物，並無不能注意之情事，仍疏於注意其已酒精濃度過量，
    竟仍駕駛重型機車，復未與同車道前車保持安全距離，適乙
    ○○駕駛車牌號碼RN8-866 號輕型機車搭載其子江威廷行駛
    在前，甲○○之上開機車即撞擊乙○○之車輛左側車身，甲
    ○○及乙○○均人車倒地，乙○○並因此受有右小腿擦傷及
    胸壁挫傷等之傷害；甲○○則受有頭部外傷並疑似腦震盪及
    多處擦傷等傷害（乙○○所涉過失傷害部份另經臺灣彰化地
    方法院檢察署檢察官為不起訴處分）。甲○○肇事後，在有
    偵查犯罪職權之機關或個人發覺其過失傷害犯罪前，於現場
    等候據報前來處理之警員並坦承肇事，而自首主動接受審判
    。嗣為警另於同日22時53分許，測得甲○○呼氣中酒精濃度
    含量高達1.13MG／L 後，而為警查悉甲○○上開涉犯公共危
    險一情。
二、案經乙○○訴由彰化縣警察局員林分局報請臺灣彰化地方法
    院檢察署檢察官偵查起訴。
    理    由
壹、證據能力：
    本案下列引用之供述及非供述證據，經本院依法踐行調查證
    據程序，公訴人及被告均不爭執各該證據之證據能力，且亦
    查無依法應排除其證據能力之情形，是後述所引用證據之證
    據能力均無疑義，合先敘明。
貳、認定犯罪事實所憑之證據及理由
一、訊據被告甲○○固坦承公共危險犯行，並就有於上開時、地
    與告訴人乙○○發生車禍，致告訴人乙○○受傷之事實坦認
    不諱，惟矢口否認有何過失傷害犯行，辯稱：本件車禍之所
    以發生，係告訴人乙○○騎車撞擊伊之機車，並非伊撞擊告
    訴人之機車，伊並無過失云云。
二、經查：
（一）被告甲○○未考領有駕駛執照即酒後駕車，並與告訴人乙
      ○○於上揭時、地發生車禍，致告訴人乙○○受有右小腿
      擦傷及胸壁挫傷等傷害乙節，業據被告於警詢、偵查及本
      院審理時坦承不諱，並有證人即告訴人乙○○迭於警詢、
      本院審理時證述綦詳，及公路監理電子閘門之證號查詢機
      車駕駛人資料、員生醫院診斷書、彰化縣警察局道路交通
      事故當事人酒精測定紀錄表、道路交通事故現場圖、道路
      交通事故調查報告表(一)、(二)各1 份、現場及車輛撞擊點照
      片共6 幀在卷可憑。
（二）被告雖以前詞置辯，認伊無過失云云，惟查：
      被告甲○○與告訴人乙○○二人行車方向為同向一情，分
      別為被告、告訴人供陳明確。又二車之撞擊點，分別為被
      告機車之前車頭及告訴人機車之左側車身，此情亦分據被
      告及告訴人於警詢中自承無誤，並有警員所攝車輛撞擊點
      照片在卷足憑（見警卷第28頁）。再參諸車禍發生後，二
      人機車倒地所造成之刮地痕，告訴人機車之刮地痕較被告
      機車之刮地痕稍前，此有上開道路交通事故現場圖附卷可
      核（見警卷第11頁）。由上開諸點可知，斯時告訴人所騎
      承之機車在被告機車之前至為明確。則告訴人之機車係同
      向在前，二車撞擊點又為被告機車車頭及告訴人機車之左
      側車身，顯然本件車禍乃被告所騎乘之機車車頭自後向前
      撞及告訴人所騎乘機車之左側車身無疑。又以上開現場圖
      觀諸二車肇事後之倒地位置，二車均在車道分向線（雙黃
      線）附近，在同一水平線上，其中告訴人之機車倒在原先
      車行之車道及雙黃線上，車頭向右，被告之機車則倒在對
      向車道上，車頭向左，二車之距離為2.2 公尺，此等現場
      跡證核與上揭所論係在後之被告所騎乘機車撞及在前之告
      訴人機車左側車身，以致二車車頭分別轉向，被告車頭向
      左、告訴人車頭向右之情節相符；設若如被告所辯，係告
      訴人之機車撞及被告機車，則以前開所指二車撞擊點位置
      予以推論，告訴人之機車勢必左偏方能撞及在後之被告所
      騎機車，如此一來，告訴人之機車於撞擊倒地後，依物理
      慣性原理，理當向左方滑行或偏斜，車身應在左側之對向
      車道，而非在原車道內、甚且車頭向右，是被告此部分所
      辯，與現場跡證明顯不符，殊不足取，本件係車行在後之
      被告騎乘機車撞及同向在前行車之告訴人機車乙節堪以認
      定。
（三）又人體之呼氣酒精濃度達每公升0.25毫克時，將有輕度協
      調功能降低之症狀，呼氣酒精濃度達每公升0.5 毫克時，
      則有反應較慢、感覺降低及影響駕駛之情形，至於酒精濃
      度達每公升0.75毫克以上時，則會有思考、個性行為改變
      之酒精中毒症狀，超過每公升1.0 毫克時，則有步態不穩
      、噁心嘔吐、精神混惑不清晰之情形，此有行政院國軍退
      除役官兵輔導委員會臺北榮民總醫院88年8 月5 日（88）
      北總內字第2686 8號函可參，且汽車駕駛人飲酒後其呼氣
      中酒精濃度如已達於每公升0.55毫克，其肇事率為一般未
      飲酒者之10倍，如呼氣中酒精濃度如已達於每公升0.75毫
      克，其肇事率為一般未飲酒者之25倍，法務部於88年5 月
      10日亦邀集司法院刑事廳、交通部、行政院衛生署、內政
      部警政署及中央警察大學等相關單位決議，並參酌美國加
      州運輸部交通安全局所實驗之結果，以呼氣酒精濃度逾每
      公升含0.55毫克時，即得認為不能安全駕駛為認定標準，
      蓋因由美國、德國及日本等國家所進行之酒精濃度與精神
      狀態之測試實驗，呼氣中酒精濃度達每公升0.55毫克時，
      就人之生理方面，已產生視覺反應遲鈍、影像不能集中、
      同時不能看清前方路況及車旁照後鏡等狀況，其駕駛能力
      已受有影響，其肇事率已為一般正常人之10倍，足徵此項
      認定標準，依一般社會通念，客觀上足以認定已達不能安
      全駕駛之程度，意識不明等情狀。今被告肇事後被警查獲
      時，其呼氣中酒精濃度達1.13MG/L毫克，有上開彰化縣警
      察局道路交通事故當事人酒精測定紀錄表1 紙在卷可稽。
      被告所測得呼氣中所含酒精濃度已達1.13MG/L，復撞及前
      車以致肇事，是被告駕駛車輛之注意力顯已因飲酒而變差
      ，而達不能安全駕駛動力交通工具之程度甚明。
（四）按未考領駕駛執照者，不得駕車；汽車駕駛人飲酒後其呼
      氣所含酒精成分，超過每公升0. 25 毫克以上者，不得駕
      車；又汽車在同一車道行駛時，除擬超越前車外，後車與
      前車之間應保持隨時可以煞停之距離，且駕駛人應注意車
      前狀況及兩車併行之間隔，並隨時採取必要之安全措施，
      道路交通安全規則第50條第1 項、第114 條第2 款、第94
      條第1 、3 項分別定有明文。本件被告駕車自應知悉並遵
      守上開規定，而參以當時情形為天候晴、視距良好、路面
      無缺陷、無障礙物等一切情狀，並無不能注意之情事，此
      有上開道路交通事故調查報告表(一)、(二)各一份在卷足資佐
      證，被告顯無不能注意之情事，詎其無駕駛執照仍酒後駕
      車，並因酒後駕車精神狀況不佳，而竟疏未注意車前狀況
      ，並未隨時採取必要之安全措施，致不慎撞擊同車道騎車
      在前之告訴人，使告訴人乙○○人車倒地，而受有右小腿
      擦傷及胸壁挫傷等傷害，被告自應負過失責任。本件經送
      臺灣省彰化縣區車輛行車事故鑑定委員會亦同此認定，此
      有前開委員96年5 月9 日彰鑑字第0965601018號函附卷可
      按。又被告之過失行為與告訴人乙○○之受傷間，具有相
      當因果關係，本件事證明確，被告上開酒後不能安全駕駛
      動力交通工具而駕駛及過失傷害之犯行均堪以認定。
、論罪科刑理由
一、按汽車駕駛人，無駕駛執照駕車，酒醉駕車，吸食毒品或迷
    幻藥駕車，行駛人行道或行經行人穿越道不依規定讓行人優
    先通行，因而致人受傷或死亡，依法應負刑事責任者，加重
    其刑至二分之一，道路交通管理處罰條例第86條第1 項，定
    有明文。故核被告甲○○所為，分別係犯刑法第185 條之3
    酒後不能安全駕駛動力工具之公共危險罪、同法第284 條第
    1 項前段之過失傷害罪。被告係無駕駛執照且酒醉而駕車，
    以致肇事，致人受傷，且依法應負刑事責任，是就被告過失
    傷害罪部分，應依道路交通管理處罰條例第86條第1 項之規
    定，加重其刑。
二、又被告肇事後，在有偵查犯罪職權之機關或個人發覺其犯罪
    前，於現場等候據報前來處理之警員並坦承肇事，而自首主
    動接受審判一節，除據被告供明在卷外，並據證人即當時前
    往現場處理之警員張德順於本院審理時結稱屬實，自應就被
    告所犯過失傷害罪部分依自首之規定，減輕其刑。
三、上開就被告所犯過失傷害罪部分刑有加重及減輕者，應依法
    先加後減之。
四、又被告所犯酒後不能安全駕駛動力交通工具而駕駛之公共危
    險罪與過失傷害罪二罪間，一為故意犯罪，一為過失犯罪，
    且行為互殊，自應予分論併罰。
五、爰審酌被告前有犯罪紀錄（未構成本案之累犯），有臺灣高
    等法院被告前案紀錄表可考，素行非佳，及其酒測濃度值、
    酒駕犯罪之動機、目的僅為圖一時之便利，即不顧酒後駕車
    對其他用路人所造成之風險，仍貿然駕車，對道路交通安全
    所生危害之程度非淺；又因其過失肇事導致告訴人乙○○所
    受傷害之程度、被告過失之程度，及被告於肇事後在現場猶
    然責罵告訴人（此為告訴人於本院時結稱歷歷，並為被告所
    坦承），且雖自始坦承酒駕犯行，惟全然否認過失傷害行為
    ，態度並非良好，復尚未與告訴人乙○○就民事賠償事宜達
    成和解，到庭又陳稱：伊僅能賠償2 、3 千元云云，顯無完
    全悔悟之心或解決問題之誠意等一切情狀，分別量處如主文
    所示之刑，並均諭知易科罰金之折算標準。公訴人就公共危
    險罪部分雖求處有期徒刑6 月，然本院斟酌上情，認稍嫌過
    重，爰量處如主文之宣告刑。
六、又查被告犯罪時間，均係在96年4 月24日以前，所犯分別為
    公共危險罪及過失傷害罪，悉合於減刑條件，應依中華民國
    九十六年罪犯減刑條例第2 條第1 項第3 款、第9 條之規定
    ，減其宣告刑二分之一，及諭知易科罰金之折算標準，並定
    其應執行刑，且諭知易科罰金之折算標準。
肆、應適用之法條
一、刑事訴訟法第299 條第1 項前段。
二、刑法第185 條之3 、第284 條第1 項前段、第62條前段、第
    41條第1 項前段、第51條第5款。
三、刑法施行法第1 條之1。
四、道路交通管理處罰條例第86條第1項。
五、中華民國九十六年罪犯減刑條例第2 條第1 項第3 款、第7
    條、第9 條，判決如主文。
本案經檢察官吳曉婷到庭執行職務。
中　　華　　民　　國　　96　　年　　10　　月　　12　　日
                  　交通法庭    法  官  周淡怡
以上正本證明與原本無異。
如不服本判決，應於判決送達後10日內，向本院提出上訴書狀，
上訴書狀應「敘述具體上訴理由」，並按他造當事人之人數附繕
本。「切勿逕送上級法院」。
告訴人或被害人對於判決如有不服具備理由請求檢察官上訴者，
其上訴期間之計算係以檢察官收受判決正本之日期為準。
中　　華　　民　　國　　96　　年　　10　　月　　12　　日
                                書記官  劉玫金
附錄本案論罪科刑法條依據：
中華民國刑法第185條之3
服用毒品、麻醉藥品、酒類或其他相類之物，不能安全駕駛動力
交通工具而駕駛者，處1年以下有期徒刑、拘役或3萬元以下罰金
。
中華民國刑法第284條第1項前段
因過失傷害人者，處6月以下有期徒刑、拘役或5百元以下罰金，
致重傷者，處1年以下有期徒刑、拘役或5百元以下罰金。
